臺灣高雄地方法院刑事判決　　　　　　　99年度訴字第1045號
公　訴　人　臺灣高雄地方法院檢察署檢察官
被　　　告　黃騰立
　　　　　　黃韋力
指定辯護人　本院公設辯護人陳信凱
被　　　告　黃建瑋
指定辯護人　本院公設辯護人陳信凱
被　　　告　邱秋貴
　　　　　　張哲偉
　　　　　　曾昭澤
　　　　　　王立安
　　　　　　莊明蒼
　　　　　　張智凱
　　　　　　林伍明
指定辯護人　本院公設辯護人陳信凱
被　　　告　高正福
　　　　　　李政一
上列被告因殺人未遂等案件，經檢察官提起公訴（98年度偵字第
3362、3363、3365、3366、18825 、21341 號、98年度少年偵字
第66號）及移送併辦（99年度少連偵字第86號），本院判決如下：
    主  文
一黃騰立犯如附表編號1 、4 所示參罪，各處如附表編號1 、4
  主文欄所示之刑。應執行有期徒刑壹年壹月，如易科罰金，以
  新臺幣壹仟元折算壹日。
二黃韋力犯如附表編號1 、4 、5 所示肆罪，各處如附表編號1
  、4 、5 主文欄所示之刑。應執行有期徒刑壹年肆月，如易科
  罰金，以新臺幣壹仟元折算壹日。
三黃建瑋犯如附表編號1 、5 、6 所示參罪，各處如附表編號1
  、5 、6 主文欄所示之刑。應執行有期徒刑玖月，如易科罰金
  ，以新臺幣壹仟元折算壹日。
四邱秋貴犯如附表編號2 所示參罪，各處如附表編號2 主文欄所
  示之刑。應執行有期徒刑柒月，如易科罰金，以新臺幣壹仟元
  折算壹日。
五張哲偉犯如附表編號2 、4 所示伍罪，各處如附表編號2 、4
  主文欄所示之刑。應執行有期徒刑壹年柒月，如易科罰金，以
  新臺幣壹仟元折算壹日。
六曾昭澤犯如附表編號3 、4 、5 、7 所示陸罪，各處如附表編
  號3 、4 、5 、7 主文欄所示之刑。應執行有期徒刑壹年壹拾
  壹月，如易科罰金，以新臺幣壹仟元折算壹日。
七王立安犯如附表編號3 所示貳罪，各處如附表編號3 主文欄所
  示之刑。應執行有期徒刑柒月，如易科罰金，以新臺幣壹仟元
  折算壹日。
八莊明蒼犯如附表編號4 所示貳罪，各處如附表編號4 主文欄所
  示之刑。應執行有期徒刑壹拾月，如易科罰金，以新臺幣壹仟
  元折算壹日。
九林伍明犯如附表編號6 所示之罪，處如附表編號6 主文欄一所
  示之刑。
十高正福犯如附表編號6 所示之罪，處如附表編號6 主文欄一所
  示之刑。
十一李政一犯如附表編號6 所示之罪，處如附表編號6 主文欄一所
  示之刑。
十二(一)黃韋力、黃建瑋被訴如附表編號1 犯罪事實欄二所示傷害部
  分、(二)黃騰立、黃韋力、曾昭澤、王立安被訴如附表編號3 犯
  罪事實欄二所示傷害楊文章及毀損部分、(三)黃韋力、黃建瑋、
  曾昭澤被訴如附表編號5 犯罪事實欄二所示傷害蔡曜州及毀損
  部分、犯罪事實欄三所示傷害呂杰融及毀損部分、(四)林伍明被
  訴如附表編號6 犯罪事實欄二所示傷害邱聖權及毀損部分，均
  公訴不受理。
十三(一)黃騰立、黃韋力被訴如附表編號3 犯罪事實所示部分、(二)黃
  建瑋、張智凱被訴如附表編號4 犯罪事實所示部分，均無罪。
    事  實
一、黃騰立自民國（下同）97年間某日起，在網路「尋夢園」網
    站刊登網頁（http:/ /board .ek21.com/A?167619）招攬成
    員加入「瞎幹組」團體（「瞎幹組」成員所涉犯違反組織犯
    罪防制條例等罪嫌，業經檢察官為不起訴處分），並擔任「
    瞎幹組」組長，分派曾昭澤擔任攻擊組長、少年吳○宏（綽
    號宏阿）擔任帶頭組長、少年廖○凱（綽號凱凱）擔任圍事
    組長，其成員包括黃騰立（綽號蔡弟）、曾昭澤（綽號澤阿
    ）、黃韋力（綽號韋力）、王立安（綽號安仔）、莊明蒼（
    綽號蔥仔）、張哲偉（綽號頭家ㄟ仔）、黃建瑋、熊子豪（
    綽號小熊，另業經本院判決公訴不受理）、張智凱（綽號凱
    阿）、邱秋貴、林伍明（綽號老鼠）、高正福、李政一、廖
    ○凱、郭○宏、周○丞、巫○錞、詹○鴻、吳○宏（上6 人
    均為少年，所涉犯行另經檢察官移送臺灣高雄少年法院調查
    ）等人，分別基於如附表各編號所示之犯意，以於附表各編
    號所示之時間、地點，分別為如附表各編號所示之行為，足
    生損害於如附表各編號所示之被害人。
二、案經臺灣高雄地方法院檢察署檢察官指揮內政部警政署刑事
    警察局偵查起訴。
    理  由
壹、證據能力部分
一、按被告以外之人於審判外之陳述，雖不符刑事訴訟法第159
    條之1 至第159 條之4 之規定，而經當事人於審判程序同意
    作為證據，法院審酌該言詞陳述或書面陳述作成時之情況，
    認為適當者，亦得為證據；當事人、代理人或辯護人於法院
    調查證據時，知有第159 第1 項不得為證據之情形，而未於
    言詞辯論終結前聲明異議者，視為有前項之同意，刑事訴訟
    法第159 條之1 及之5 分別定有明文。
二、本案認定事實所引用之卷內證據資料，除原已符同法第159
    條之1 至第159 條之4 規定，及法律另有規定等傳聞法則例
    外規定，而得作為證據外，並無證據證明係公務員違背法定
    程式所取得，而檢察官及被告均於本院審理時已同意其作為
    本案證據之證據能力，被告黃建瑋、黃韋力及林伍明之指定
    辯護人則不爭執其證據能力，且未於言詞辯論終結前聲明異
    議，本院審酌以所引用之供述證據作成時之情況，並無違法
    取證之瑕疵，亦認以之作為證據為適當，依前揭法條意旨，
    自得為證據。
貳、認定事實所憑之證據及理由
一、如附表編號1 部分：
  訊據被告黃騰立、黃韋力、黃建瑋均矢口否認有為剝奪吳訪
    旗（80年5 月21日生）行動自由之犯行，(1)黃騰立辯稱：當
    時伊有在場，但沒有要脅吳訪旗上車，是吳○宏叫吳訪旗上
    車並叫伊騎吳訪旗的車跟在後面等語；(2)黃韋力辯稱：伊有
    到現場，但不知道黃騰立要打吳訪旗，是吳○宏打電話給伊
    說要找吳訪旗要錢，到了榮總，吳○宏就叫伊載吳訪旗跟在
    後面騎，當時吳訪旗也沒有反抗，之後騎到山上，吳訪旗跟
    吳○宏講話，講到一半，吳○宏就拿木棍打吳訪旗，黃建瑋
    當天沒有到現場等語；(3)黃建瑋辯稱：當天伊沒有去，根本
    不知道這件事等語。 
  然查：(1)依證人即被害人吳訪旗於軍事檢察官偵查中具結證
    稱：「97年8 月5 日20時許，我騎機車載女性朋友行經高雄
    榮總醫院後方巷子時，黃騰立帶了二、三十個人把我攔下，
    將我強押上綽號『偉立』的人的機車，其他人則跟隨我們一
    起至觀音山的山上，他們二、三十個人就圍毆我。... 打我
    的人都是『瞎幹組』的成員，黃騰立是老大地位，他都帶頭
    飆車，如果組員有看人不爽，他就會帶頭找人出來報仇，警
    察拿了大約10幾張照片讓我指認，我從中指認出廖○凱、黃
    騰立、吳○宏」等語（見國防部南部地方軍事法院檢察署98
    年2 月9 日偵字23號第3 卷宗頁10-14 ），嗣於檢察官偵查
    中具結證稱：「當時（97年8 月5 日晚上8 時）我從鳳山回
    來經過榮總的路上某條巷內，就被廖○凱、吳○宏、黃騰立
    、阿憲、阿偉等20人左右把我打一頓... 之後他們把我押上
    他們的機車，是一位叫「偉立」的人在我，我的機車則被黃
    騰立騎走，他們一同強迫我與他們一起去觀音山，這期間大
    概約10分鐘左右。... 「偉立」是黃韋力。「瞎幹組」是黃
    騰立組織的飆車組，他自稱老大，吳○宏、廖○凱是小隊長
    」等語（見98偵18825 號卷頁6 ）；(2)證人即少年吳○宏於
    警詢中證稱：「（問：請詳述你等兇嫌強押被害人吳訪旗前
    往山區毆打，涉嫌恐嚇取財、妨害自由、恐嚇人身安全、殺
    人未遂等案之詳細經過，有何人共同犯下本案？犯案原因？
    ）我只知道有廖○凱、詹○鴻、黃韋力、黃建瑋、黃騰立等
    人犯下此案，犯案原因我忘記了」等語（見內政部警政署刑
    事警察局刑事案件移送書刑偵八（2 ）字第0980038134號卷
    ，下稱警(一)卷，頁323 ）；(3)被告黃騰立於警詢供稱「黃建
    瑋有去現場到一旁看，是我主動要約他去找吳訪旗的」等語
    （見警(一)卷頁15），嗣於本院審理具結證稱：「（問：黃建
    瑋是你去找的嗎？）對。（問：黃韋力與黃建瑋有無加入毆
    打？）我不清楚，他們有過去，但有無毆打我不清楚」等語
    （見本院卷(二)頁17、18）；(4)以上，堪認被害人吳訪旗確係
    非基於自由意志而迫於被告人數眾多，且離去自己所騎乘之
    機車而乘被告黃韋力騎乘之機車前往觀音山區，顯然其行動
    自由已遭剝奪，且被告黃建瑋既受黃騰立邀約前往，對其此
    行目的與作為應有犯意聯絡及行為分擔，被告黃騰立、黃韋
    力及黃建瑋上揭所辯顯係卸責之詞，不足採信。(5)又有吳訪
    旗受傷之診斷證明書、現場照片4 張在卷可稽（見警(一)卷頁
    517 、482-483 ），被告三人此部分犯行，堪予認定。  
二、如附表編號2部分：
  訊據被告邱秋貴、張哲偉就此毀損犯行於本院審理時認罪（
    見99審訴80號卷頁78、213 背、本院卷頁151 ），核與證人
    林秀珠、莊國勝、侯葉秀麗、少年周○丞、黃依焄、李佳偉
    於警詢證述（見警(一)卷頁380-381 、387-388 、383-38 4
    、284 、391-392 、396 ）及證人林秀珠於偵查中具結證述
    （見98偵18825 號卷頁31-32 ）均相符，並有現場監視器擷
    取畫面照片40張在卷可稽（見警(一)卷頁498-502 ），是被告
    自白核與事實相合，應予採信，此部分犯行堪予認定。
三、如附表編號3部分：
  訊據被告曾昭澤則坦承有為此部分之妨害公眾往來安全犯行
    ，惟矢口否認有傷害金伯蓉之犯行，被告王立安矢口否認有
    為妨害公眾往來安全及傷害金伯蓉之犯行；(1)曾昭澤辯稱：
    飆車的部分伊承認犯罪，伊本來是要毆打被害人，但因為被
    害人都穿外套而且戴安全帽，所以不可能空手打，要找武器
    沒找到，所以伊沒有打，只是在陪邊看他們打而已等語；(2)
    王立安辯稱：在黃騰立手機掉了之後，黃騰立有請伊陪他回
    去找手機，當時伊在前面等黃騰立往回騎，大約等了二、三
    分鐘，看到一群人在路上，當時距離約一、二百公尺遠，也
    不知道在作什麼，伊沒有飆車，是黃騰立手機丟掉五分鐘時
    ，才跟他們在鳳仁路會合等語。
  (1)依證人即被害人楊文章於警詢證稱：「約於97年10月21
    日0 時許，我們經過高雄縣仁武鄉（99年12月25日改制後為
    高雄市仁武區）灣內村（起訴書誤載為彎內村）鳳仁路、仁
    興路口時，就瞧見前方有一群青少年（約10幾人，10 幾 輛
    機車）圍成一圈擋住整個路的通行，金伯蓉就叮嚀我不要看
    他們，不料我們經過時，還是遭到他們的圍堵，並向我們叫
    囂：『看三小？載七仔很秋條嗎？』（台語），我有向他們
    說：『不好意思』，接著就有一名不詳男子邊罵邊拿機車大
    鎖靠近我，然後拿安全帽，朝我頭砸下去，我頭部一陣暈眩
    ，接著那群青少年就一起動手，我和金伯蓉就一直被打，
    ... ，那群人看到金伯蓉流血了，便一哄而散了，整個過程
    約5 分鐘。後來金伯蓉有記到一輛重機車車號（331-CTK ）
    。我沒辦法指認那群青少年之長相，但後來警方有根據金伯
    蓉所記到的重機車車號，循線通知一名綽號叫『幼幼』的青
    少年，... 郭○宏就是『幼幼』沒錯，我對曾昭澤沒有印象
    。不確定曾昭澤有無參與攻擊毆打我們，... 我只對郭○宏
    有印象，其餘的人已不復記憶」等語（見警(一)卷頁408-410
    ），嗣於偵查中具結證稱：「97年10月20日晚上11時左右，
    金柏蓉打電話給我，要我去大寮接她回家，我們大約在11時
    30分騎至仁武的鳳仁路，在鳳仁路看見前方有一大群人，我
    就騎過去也沒有看他們，他們其中有一個人就向我嗆聲『幹
    你娘，載七仔很秋條』，我就趕快騎走，接下來就很多人圍
    過來，並重覆說了剛剛的那句話，我就向他們說不好意思，
    編號13之人（提示警卷(一)頁332 ）我可以確定，編號12之人
    我不清楚，我不記得飆車族的任何一台車牌」等語（見98偵
    1882 5號卷頁12-13 ）；(2)證人即被害人金伯蓉（81年7 月
    5 日生）於警詢證稱：「約於97年10月21日0 時許，我們經
    過高雄縣仁武鄉○○村○○路、仁興路口時，就瞧見前方有
    一群青少年（約10幾人，10幾輛機車）擋在路中央，我就叮
    嚀楊文章不要看他們，不料我們經過時，還是遭到他們的圍
    堵，並向我們叫囂：『看三小？載七仔很秋條嗎？』（台語
    ），楊文章有向他們說：『不好意思』，接著就有一名理平
    頭的濃眉大眼、矮矮壯壯，手臂有刺青的男子邊罵邊拿安全
    帽，朝楊文章的頭砸下去，接著那群青少年就一起動手，我
    和楊文章就一直被打，因為楊文章是我要求來載我回家的，
    所以我一直以身體護著楊文章，我更被人持機車大鎖砸到額
    頭而血流滿面，那群青少年看到我流血了，便一哄而散了，
    整個遭攻擊過程約5 分鐘。我在被打的過程中有記到一輛重
    機車車號（331-CTK ）。後來警方有根據重機車車號循線通
    知一名綽號叫『幼幼』之青少年，我知道是叫郭○宏沒錯，
    曾昭澤就是那名理平頭的濃眉大眼、矮矮壯壯，手臂有刺青
    的男子，是他帶頭先動手拿安全帽，朝楊文章的頭砸下去的
    男子，我對曾昭澤印象罪身，其餘的人已不復記憶」等語（
    見警(一)卷頁398-400 ），嗣於偵查中具結證稱：「整個過程
    與楊文章前揭證述有些不一樣。我們在看見他們之後就遠遠
    的避開他們，但是他們還是追過來叫囂說『幹你娘，載七仔
    就秋條』，他們就有人拿安全帽及大鎖先打楊某的頭，我就
    過去護著楊某，他們就連我也打... 他們約有20幾台機車。
    編號2 、13是我確定的，編號12、21、15我比較不確定的（
    提示警卷(一)頁331-33 2）。我警察局有指認三張照片，那三
    張照片是我確定他們有動手的人，因為警察局提供的三張照
    片他們有刺青我可以確定，編號12之人是當時帶頭的人」等
    語（見98偵18825 號卷頁12-13 ）；其中檢察官所提示警卷
    (一)頁331-332 所附照片編號2 係被告林伍明、編號12係被告
    曾昭澤、編號13則係少年郭○宏（見警(一)卷頁290 ）；(3)依
    證人即少年郭○宏於警詢供稱：「（問：於97年10月18日0
    時起，你是否和『瞎幹組』飆車組織成員，至高雄縣仁武鄉
    ○○村○○路、仁興路口，持兇器毆打被害人楊文章及金伯
    蓉成傷並砸毀機車？）我有參與，當天是『蔡弟』邀我、曾
    昭澤及其他我不認識之人共3 輛機車6 人，一起前去屏東說
    他要去刺青及找朋友『安仔』，刺青完去找王立安『安仔』
    和他2 位朋有一同返回高雄，行經仁武鄉○○村○○路、仁
    興路口，曾昭澤告訴我有一男一女騎機車雙載擦撞他的腳，
    我們就把慢車道堵起來，等候該一男一女前來，我看見曾昭
    澤拿安全帽開始毆打該一男一女，我、王立安及其他人就加
    入毆打」等語（見警(一)卷頁257-258 ），嗣於軍事檢察官偵
    查中具結證稱：「（問：你有無參與毆打楊文章、金伯蓉？
    ）我沒有打，我只記得曾昭澤有打。黃騰立沒有毆打，他當
    時在撿手機，我不確定他有沒有看到，是打完架後黃騰立才
    跟著我們一起走，因為他沒有靠近，所以沒有出言制止毆打
    。（問：跟你一同出去還有何人？）廖○凱、曾昭澤、吳○
    宏。我沒有打楊文章，名明示曾昭澤打的，我們沒有打金伯
    蓉，可能是在打楊文章時不小心甩到金伯蓉。... 我們與楊
    文章衝突之經過應該如金伯蓉所述。但黃騰立是在撿手機沒
    有錯，當天我是被一位綽號叫『泰國仔』（本名不詳）所載
    ，黃騰立自己騎1 台車」等語（見國防部南部地方軍事法院
    檢察署98年2 月9 日偵字23號第4 卷宗頁66-68 ）；(4)以上
    足見被告曾昭澤辯稱其未傷害金伯蓉部分，係與事實不合，
    且金伯蓉在見曾昭澤毆打楊文章後即以己身護楊文章，曾昭
    澤及同行之人就此並未住手，是其毆打楊文章時傷及金伯蓉
    係其可預見且不違反其本意之行為，被告曾昭澤前揭辯稱不
    足採信；(5)至於被告王立安部分，除前揭證人即少年郭○宏
    於警詢之證詞可證明王立安有參與毆打楊文章與金伯蓉外，
    被告曾昭澤於檢察官偵查中以被告身份經傳喚到庭所供稱「
    是王立安挑釁對方『載七仔很囂張』」等語（見98偵3366號
    卷頁212 ），核與王立安於警詢供稱「案發當日我有參與飆
    車行經上開地點並遇到楊文章、金伯蓉，並其向前虧楊文章
    說：你有載女朋友喔」等語（見警(一)卷頁78）及於偵查中供
    稱「我有說『有載七仔』」並承認本件傷害犯行之情（見98
    偵3365號卷頁132 ），堪認前揭被害人楊文章、金伯蓉所證
    稱向其嗆聲「載七仔就秋條」（台語）之人即係被告王立安
    ，則以前揭證人楊文章、金伯蓉所證述遭嗆聲後即遭被告曾
    昭澤毆打，同行一群人即加入毆打之情節，堪認被告王立安
    當時騎乘位置在被告曾昭澤附近，亦有參與圍圈妨害公眾往
    來通行及傷害金伯蓉之犯行，其前揭所辯與被告黃騰立返回
    撿拾手機之詞，與被告黃騰立、黃韋力所述不合，應係臨訟
    卸責之詞。(6)至於被告曾昭澤於本院具結所證稱：「（提示
    98 偵3366 號卷頁221- 222，問：對於你在檢察官那邊說飆
    車是黃騰立約的，是王立安挑釁對方，載七仔很囂張等語，
    有何意見？）飆車不是黃騰立約的，我不知道為何我當時會
    這麼說。王立安與黃韋力去找黃騰立的手機，當時楊文章撞
    到我的腳，「巧克力」就下去打他。我沒有說王立安挑釁對
    方。」等語（見本院卷(一)頁237 ），顯與其之前及王立安上
    揭供述均有不符，且就其為何證述亦未有合乎常情之說法，
    顯然係迴護被告王立安之證詞，不足採信。(7)此外，並有金
    伯蓉受傷經高雄榮民總醫院及建仁醫院分別出具之診斷證明
    書在卷可稽（見警(一)卷頁518-519 ），被告曾昭澤、王立安
    此部分犯行亦堪認定。至於(甲)綽號「巧克力」之姓名年籍不
    詳，雖經被告曾昭澤於本院以證人身分具結證述：「（問：
    「巧克力」是誰？）我的朋友，不是在庭被告，約10幾歲，
    當時應該也未滿18歲」等語（見本院卷(一)頁238 ），但此證
    述並未有其他證據補強佐憑，尚難遽予採信；(乙)被害人楊文
    章、金伯蓉就其所聽聞被告王立安嗆聲之語句，前後證述稍
    有不同，惟參以被告王立安前揭陳述，僅能認定確有「載七
    仔很秋條」（台語），尚無法認定究係「看三小」或「幹你
    娘」，附此敘明。(8)至於被告曾昭澤、王立安於行經鳳仁路
    、仁興路口前是否有妨害公眾往來危險之行為，並非在本件
    檢察官起訴範圍，已如前述，併此敘明。
四、如附表編號4部分：
  訊據被告黃騰立、黃韋力、張哲偉均矢口否認有為此侵入住
    宅及毀損之犯行；被告莊明蒼、曾昭澤則坦承有為此部分侵
    入住宅及毀損他人物品之犯行（見本院卷(一)頁229 、230 ）
    ；被告黃建瑋、張智凱則堅決否認有為侵入住宅及毀損之犯
    行；(1)被告黃騰立辯稱：當時伊確實有到運動家17樓，不知
    道發生什麼事情，看到莊明蒼拿滅火器，伊就跑樓梯下去了
    ，沒看到砸門的情況等語；(2)被告黃韋力辯稱：伊確實有到
    運動家大樓17樓，但出電梯後因為有很多人擠在那裡，就走
    樓梯下去，沒看到砸門的狀況等語；(3)被告黃建瑋辯稱：伊
    那天沒有去，當時正在上班，之後有人講這件事才知道等語
    ；(4)被告張哲偉辯稱：伊確實有到許淑芬住家門口，但當時
    僅在電梯門口看，確實看到莊明蒼在砸門，伊認為與伊無關
    ，剛好電梯壞掉，就走樓梯下樓，沒看到之後侵入住宅及搗
    毀屋內物品的情況等語；(5)被告張智凱辯稱：伊沒有上樓，
    但有到現場，是在路上的加油站遇到黃騰立他們，聊天後他
    們說要去找人，伊就跟他們去，到樓下時，他們說要上樓，
    伊就離開去找朋友，在樓下停留5 分鐘左右，沒看到他們下
    樓等語。
  被告黃騰立、黃韋力、張哲偉、曾昭澤、莊明蒼部分：(1)依
    檢察官起訴書記載之「黃騰立等人共同基於毀損及侵入住宅
    之犯意，除周○丞、廖○凱、張智凱於樓下把風外，其餘人
    均搭乘電梯至「運動家」大樓17樓許淑芬之租屋處門口，惟
    許淑芬不在屋內，莊明蒼、張哲偉、曾昭澤遂分持走廊旁之
    滅火器砸毀該屋木門鎖把，黃騰立等人未經許可侵入住宅後
    」文義，就此部分侵入住宅之起訴，應係指無故侵入許淑芬
    承租之運動家大樓17樓住處，而非指無故侵入運動家大樓，
    此亦合於證人即被告莊明蒼於本院審理具結證述：「（問：
    到運動家大樓大門前，誰開門進去？）我有鑰匙。我住在運
    動家大樓15樓」等語（見本院卷(一)頁158 ）係有權進入運動
    家大樓之人，及證人即被告曾昭澤於本院審理時具結證述「
    我不知道莊明蒼怎麼跟管理員說的，莊明蒼叫我們坐電梯上
    去，他叫我們等他一下，他就從管理室進入電梯帶我們上去
    」等語（見本院卷頁121 ）自明，合先敘明。(2)復以此部分
    犯行係起因於被告莊明蒼與被害人許淑芬有怨隙而邀集被告
    張哲偉，欲對許淑芬施以不利所致，則判斷是否有此犯行之
    犯意聯絡與行為分擔，自應以是否到達許淑芬住居之運動家
    大樓17樓住處為依據，至於經邀集至運動家大樓而未上樓之
    人，尚難認有犯意聯絡及行為分擔，此由證人即被告莊明蒼
    於本院具結證稱：「（問：當天晚上你們是先在運動家大樓
    樓下先集合再進去17樓許淑芬住處？）沒有集合，到了就上
    去了。（問：與你一起搭電梯到17樓的有幾人？）約5 、6
    人。這些人都不認識。在庭被告有張哲偉、曾昭澤一起搭電
    梯上去，再來就不認識了。黃韋力、黃建瑋沒有一起搭電梯
    ，進入許淑芬住處也沒有看到黃韋力與黃建瑋。（問：當天
    和你一起去的人都是你邀約的嗎？）不是。我約張哲偉，還
    有住在那裡的，綽號「金毛ㄟ」。... （問：許淑芬住處門
    鎖誰砸壞的？）曾昭澤有砸，我也有。張哲偉有上去沒進去
    。許淑芬揚言當天七點要給我難看，我約張哲偉，就去找許
    淑芬。我不知道到了現場有這麼多人。其他人應該是張哲偉
    約的。到運動家大樓大門前，我有鑰匙。我住在運動家大樓
    15樓。運動家大樓有2 部電梯，現場大約有10幾個人。現場
    在庭被告有張哲偉、曾昭澤，其他人因為當天我有喝酒，其
    他不記得。不確定張智凱當天有沒有去，當時許淑芬沒有在
    家，（問：如何開門進入？）我用滅火器破壞。曾昭澤有幫
    忙，其他人沒有。」等語（見本院卷(一)頁155-15 9），亦可
    見到場之人並未有事先計畫之謀議與任務指派，是邀集至運
    動家大樓之人，其中隨同到運動家大樓17樓者，在場已可知
    悉被害人許淑芬並未在家，則為遂行邀集之目的即對被害人
    許淑芬施以不利，對於破壞門鎖後無故進入許淑芬住處毀敗
    損壞屋內物品之行為，即有認識且不違背其犯意聯絡之本意
    ，自應論以共同正犯；但僅到達運動家大樓而未到17樓許淑
    芬住處者，尚難認已知悉許淑芬不在家而為破壞門鎖毀拜損
    壞屋內物品之行為有所認識且在其邀集到場之犯意聯絡範圍
    ，又無證據證明該未上樓之人有為已上樓之人觀察形勢並予
    通知之「把風」為分擔之行為，自難單以到運動家大樓之客
    觀事實即認有把風之行為分擔。(3)準此，雖僅被告莊明蒼坦
    承有進入許淑芬住處毀敗損壞屋內物品，惟被告黃騰立、黃
    韋力、曾昭澤、張哲偉既坦承有到運動家大樓17樓，被告曾
    昭澤並坦承有持滅火器砸門之行為，核與少年周○丞、郭○
    宏於警詢證述（見警(一)卷頁279-280 、284 背、258 ）相符
    ，並有證人即被害人許淑芬、證人即被害人高殿建設公司現
    場管理人蘇雍詔、證人即運動家大樓管理員張國章於警詢之
    證述（見警(一)卷頁415-416 、419-420 、421-421 ），及許
    淑芬物內物品被毀損之現場照片7 張在卷可稽（見警(一)卷頁
    484-487 ），則其對於被告莊明蒼之無故侵入住宅及毀損之
    犯行，參見前揭說明，應為其共同犯意聯絡及行為分擔之範
    圍，自應負共同責任，其前揭所辯均係卸責之詞，不足採信
    。至於被告曾昭澤於本院以證人身分所具結證稱「我們在運
    動家（大樓）時，黃韋力就說有事要先離開了... 黃韋力沒
    有跟我們一起上去，他就在下面，我們還沒上去他就有事情
    先走了」等語（見本院卷頁122 、124 ），對照被告黃韋力
    之辯詞，證人曾昭澤此部分證述顯係迴護之詞，不足採信；
    (4)是被告黃騰立、黃韋力、張哲偉、曾昭澤、莊明蒼此部分
    犯行，已堪認定。
  被告黃建瑋、張智凱部分：(1)被告黃建瑋部分，卷內證據並
    未有證人指述被告黃建瑋有參與此部分犯行；(2)被告張智凱
    部分：(甲)固於警詢時供稱「當時是因為我與張哲偉、周○丞
    要去吃東西，在大社的黃昏市場附近遇到莊明蒼，他跟我們
    3 人說住在他對面的欠他錢不還，邀我們一同過去找欠他錢
    那一個人的住處，當時他因人不在而且房間也鎖住，莊明蒼
    他就用腳一直踹門，接著我們3 人，因怕警察來所以我們就
    先跑下來，後來過沒多久，莊明蒼下樓後告訴我們說，那個
    人不在家，我們3 人就直接回家，至於他們有沒有損壞對方
    屋內的傢俱我並不清楚」等語（見警(一)卷頁179 ），然與其
    第一次警詢所稱「我有前去（運動家大樓）樓下，但我沒有
    上樓，也沒有參加毀損物品的行為，樓上發生了什麼事，我
    也不知道」等語（見警(一)卷頁173 ）已有不合；(乙)雖被告莊
    明蒼於警詢時供稱「除了我與張哲偉還有約10餘人參與，這
    10餘人當中我認識有張智凱及周○丞到場參與滋事」等語（
    見警卷(一)頁101 ）及嗣於偵查中以被告身分到場供稱「（問
    ：與你一同前往的人係何人？）... 有張哲偉、張智凱（筆
    錄誤載為張世凱）兄弟... 我不知道（他們兄弟有無砸東西
    ）」等語（見98偵3362號卷頁91），對於其中被告張智凱「
    到場參與滋事」、「一同前往」，是否有上至17樓，則語意
    不明，尚難據以認定；(丙)少年周○丞於警詢供稱「我認識的
    共犯除了黃騰立、莊明蒼、張哲偉、廖○凱、張智凱、黃韋
    力、曾昭澤、郭○宏等8 人外，其他的人我都不認識... 到
    達時我跟廖○凱、張智凱等3 人在樓下把風，並沒有上17樓
    許淑芬住處，其他人均有上樓，所以我並不知道他們持用何
    種器械，有無代價或報酬我也不清楚，我只是過去助陣」等
    語（見警(一)卷頁284 背），固得證明被告張智凱並未上樓，
    但其既稱「把風」，在不明樓上狀況且未說明相互通知之聯
    繫方式，單此陳述尚難認為有為「把風」之犯意聯絡及行為
    分擔，更與少年廖○凱於警詢所稱「是周○丞叫我過去的，
    他說要去大社找人，所以我就跟黃韋力到現場了。當時我在
    現場有看到有二十人左右在現場（不知姓名綽號），其中有
    3 、4 個人持滅火器撞擊大門鎖把，鎖把壞掉後，就有5 、
    6 人衝進屋內，之後我聽到屋內裡面傳出敲打東西的聲音，
    我感覺裡面已發生事情，所以我就跟其他助勢的人趕快離開
    現場了」等語，亦有不同；(丁)少年郭○宏則於警詢供稱「當
    天是黃騰立於19時25分許，打電話給我叫我19時30分，前往
    大社鄉○○路大社公園集合，我自行騎機車前往，我沒有攜
    帶兇器，我到達現場有看到黃騰立、廖○凱、曾昭澤、黃韋
    力、張智凱、張哲偉兄弟、周○丞及莊明蒼（警方提供相片
    指認）其他不認識之人共10幾人。後來到達被害人的住處35
    號17樓，我看見莊明蒼、張哲偉、曾昭澤以腳踹及持滅火器
    砸被害人大門，撞開後，莊明蒼、張哲偉約8 人就衝進搗毀
    屋內設備」等詞（見警(一)卷頁258 ），僅能認定被告張智凱
    有於大社公園參與集合，未能據以認定被告張智凱有上至17
    樓；(戊)證人曾昭澤於本院具結證稱「（問：張智凱有無上去
    運動家大樓樓上？）沒印象。... 張智凱有無在樓下我不知
    道」等語（見本院卷(一)頁124 ）亦不足為被告張智凱不利之
    認定；(7)以上，依卷內證據尚難認被告黃建瑋、張智凱有為
    此部分犯行，此外，復查無其他證據足供認定，自應就此部
    分為被告黃建瑋、張智凱無罪之諭知。
五、如附表編號5部分：
  訊據被告黃韋力、黃建瑋、曾昭澤就此妨害公眾通行之犯行
    於本院審理時認罪（見99審訴80號卷頁145 、79、78、本院
    卷頁151 ），核與少年郭○宏於警詢供稱「第二個集結在國
    道10號下（大社鄉○○路）紅綠燈會合，往大社鄉觀音山方
    向集體騎車占用雙向汽機車到騎乘，騎到觀音山下攤販區」
    等語相符（見警(一)卷頁241 ），是被告三人之自白核與事實
    相合，應予採信，此部分犯行堪予認定。
六、如附表編號6部分
  訊據被告黃建瑋、林伍明、高正福、李政一均矢口否認有為
    妨害公眾往來安全之犯行，(1)被告林伍明辯稱：伊沒有飆車
    ，當時是有4 、5 台車在那邊，伊沒有加入，當時那4 部車
    沒有佔據快車道，速度也沒有很快等語；(2)黃建瑋辯稱：伊
    承認有去仁武，但沒有飆車，也沒有逆向行駛，只是往仁武
    方向騎而已等語；(3)高正福辯稱：當時伊與李政一各期一輛
    車在一起，時速約3 、40公里，沒有佔據快車道；(4)被告李
    政一辯稱：伊當天有在場，跟高鄭夫騎在後面聊天，不知道
    前面的人有沒有在飆車，但是發現前面有一輛自小貨車突然
    從對向車道迴轉到伊的車道，以為要撞伊與高正福，就騎機
    車一直跑等語。
  然查：(1)依證人即少年郭○宏於警詢陳稱：「（問：97年12
    月4 日21時40分許，你是否和『瞎幹組』飆車組織成員，在
    高雄縣大社鄉○○路往仁武鄉之方向高速飆車行駛，並持鋼
    珠空氣槍朝被害人邱聖權所駕駛之L5-0601 號自小貨車射擊
    5 槍？）有的，當日我與『瞎幹組』飆車組織成員林伍明、
    綽號『阿瑋』之黃建瑋、綽號『狗屎』之高正福、綽號『大
    胖』之李政一等一行人要前往仁武高中，我看見黃建瑋載林
    伍明突然迴轉，林伍明就持一把槍朝該自小貨車開好幾槍，
    我們就往仁武鄉焚化爐方向逃逸」等語（見警(一)卷頁259-26
    0 ）；(2)證人即被害人邱聖權於警詢證稱「（問：遭何人開
    槍射擊？）他們約有7 、8 台機車，約有5 台車有載人，其
    中也有女生，他們那群青少年騎車佔滿整個車道（雙向），
    沿路一直狂飆，開槍的是騎在最前面的第一個男子，那群青
    少年本來要衝過來打我，有的拿安全帽，有的拿打大鎖，是
    我開車衝向他們，他們才散開跑給我追。... 我是從大社鄉
    ○○路往仁武鄉方向行駛，本來行駛在該群騎機車青少年後
    方，就看見那群青少年沿途攔路過民眾毆打，我開到仁武鄉
    ○○路過中正路口時，那群青少年從反方向騎過來，其中有
    一名帶頭持空氣槍，從對向車道約30公尺遠的地方就向我射
    擊」等語（見警(一)卷頁433 ）；(3)證人即當時搭乘L5-0601
    號自小貨車之戴信財於警詢證稱：「我搭乘L5-0601 號自小
    貨車坐在乘客座，從大社鄉○○路經仁武鄉○○路與中華路
    口在中正路上遭一群飆車族約7-8 部機車有人持BB槍朝我們
    駕駛座及乘客座開槍，大約開了4-5 槍，所以我來仁武分局
    報案」等語（見警(一)卷頁435 ）；(4)被告高正福於偵查中亦
    曾供稱「我一開始是跟李政一一人騎一台機車道大社逛逛，
    遇到『老鼠』，『老鼠』問我要到哪裡，我就跟李政一跟他
    一起去逛夜市，逛完之後他就約我們騎機車去逛街... （問
    ：剛才說的時間是97年12月4 日晚上9 時40分在大社三民路
    往仁武鄉的路線？）是。（問：你跟「老鼠」到哪裡？）先
    去夜市吃飯，吃完飯後我們就7 到8 台機車騎三民路往仁武
    鄉方向走，李政一騎伊旁邊。三民路雙向各一線道，我們其
    中有一些人在對向車道逆向騎車，有的騎在分線道上，有的
    騎在自己的線道上。（問：是否知道這樣是妨害車輛往來之
    安全，是否認罪？）我認罪。（問：為何當初要加入飆車？
    ）我一開始是因為好玩，在路上遇到「老鼠」，他找我們一
    起騎車，想說沒有事就加入走一走。」等語（見98偵18825
    號卷頁53）；(5)以上足見被告林伍明、黃建瑋、高正福、李
    政一與少年郭○宏當時騎乘機車確有一起逛逛，同行間有佔
    據車道及高速行駛之妨害公眾往來安全之行為明確，被告上
    揭所辯，係犯後卸責之詞，不足採信。此外，並有證人邱聖
    權當時所駕駛L5-0601 號自小貨車車損照片6 張在卷可稽（
    見警(一)卷頁503-505），被告此部分犯行亦堪認定。
七、如附表編號7部分
  訊據被告曾昭澤就此妨害公眾通行之犯行於本院審理時認罪
    （見99審訴80號卷頁186 、本院卷頁229 ），並有蒐證照片
    及路線圖各1 紙（見98偵21341 號卷頁7-8 ）及錄影蒐證光
    碟在卷可稽，，是被告自白核與事實相合，應予採信，此部
    分犯行堪予認定。
參、論罪科刑部分
一、論罪部分
  (一)核被告黃騰立所為如附表編號1 、4 犯罪事實欄所示之行
    為，各係犯如附表編號1 、4 所示之所犯法條及罪名。其
    各與附表編號1 、4 犯罪事實欄所示之人，有犯意聯絡與行
    為分擔，係共同正犯。其所犯上開三罪間，犯意各別，行
    為互殊，應予分論併罰。被告黃騰立就如附表編號1 所示
    剝奪他人行動自由之犯行，雖起訴書敘明前經國防部南部地
    方軍事法院檢察署軍事檢察官以98年偵字第23號起訴，惟該
    案先經國防部南部地方軍事法院以98年訴字第94號就被告黃
    騰立被訴傷害部分諭知不受理並移送臺灣高雄地方法院檢察
    署（見99少連偵86號卷頁4-8 ），嗣由國防部高等軍事法院
    高雄分院98年度上訴字第58號判決駁回上訴而確定（見99少
    連偵86號卷頁9-14），臺灣高雄地方法院檢察署檢察官則以
    99年度少連偵字第86號移送併辦，是併辦部分與已起訴部分
    有同一案件，本院即應併予審理，附此敘明。
  (二)核被告黃韋力所為如附表編號1 、4 、5 犯罪事實欄所示
    之行為，各係犯如附表編號1 、4 、5 所示之所犯法條及罪
    名。其各與附表編號1 、4 、5 犯罪事實欄所示之人，有
    犯意聯絡與行為分擔，係共同正犯。其所犯上開四罪間，
    犯意各別，行為互殊，應予分論併罰。
  (三)核被告黃建瑋所為如附表編號1 、5 、6 犯罪事實欄所示
    之行為，各係犯如附表編號1 、5 、6 所示之所犯法條及罪
    名。其各與附表編號1 、5 、6 所示犯罪事實欄所示之人
    ，有犯意聯絡與行為分擔，係共同正犯。其所犯上開三罪
    間，犯意各別，行為互殊，應予分論併罰。
  (四)核被告邱秋貴所為如附表編號2 犯罪事實欄所示之行為，
    係犯如附表編號2 所示之所犯法條及罪名。其各與附表編
    號2 犯罪事實欄所示之人，有犯意聯絡與行為分擔，係共同
    正犯。其所犯如附表編號2 所示之毀損三罪間，犯意各別
    ，行為互殊，應予分論併罰。
  (五)核被告張哲偉所為如附表編號2 、4 犯罪事實欄所示之行
    為，各係犯如附表編號2 、4 所示之所犯法條及罪名。其
    各與附表編號2 、4 犯罪事實欄所示之人，有犯意聯絡與行
    為分擔，係共同正犯。其所犯上開五罪間，犯意各別，行
    為互殊，應予分論併罰。
  (六)核被告曾昭澤所為如附表編號3 、4 、5 、7 犯罪事實欄
    所示之行為，各係犯如附表編號3 、4 、5 、7 所示之所犯
    法條及罪名。其各與附表編號3 、4 、5 、7 犯罪事實欄
    所示之人有犯意聯絡與行為分擔，各係共同正犯。其所犯
    上開六罪間，犯意各別，行為互殊，應予分論併罰。
  (七)核被告王立安所為如附表編號3 犯罪事實欄所示之行為，
    係犯如附表編號3 所示之所犯法條及罪名。其與附表編號
    3 犯罪事實欄所示之人，有犯意聯絡與行為分擔，係共同正
    犯。其所犯如附表編號3 所示二罪間，犯意各別，行為互
    殊，應予分論併罰。
  (八)核被告莊明蒼所為如附表編號4 犯罪事實欄所示之行為，
    係犯如附表編號4 所示之所犯法條及罪名。其與附表編號
    4 犯罪事實欄所示之人，有犯意聯絡與行為分擔，係共同正
    犯。其所犯上開二罪間，犯意各別，行為互殊，應予分論
    併罰。
  (九)核被告林伍明所為如附表編號6 犯罪事實欄一所示之行為
    ，係犯如附表編號6 一所示之所犯法條及罪名。其與附表
    編號6 犯罪事實欄一所示之人，有犯意聯絡與行為分擔，係
    共同正犯。
  (十)核被告高正福所為如附表編號6 犯罪事實欄一所示之行為
    ，係犯如附表編號6 一所示之所犯法條及罪名。其與附表
    編號6 犯罪事實欄一所示之人，有犯意聯絡與行為分擔，係
    共同正犯。
  (十一)核被告李政一所為如附表編號6 犯罪事實欄一所示之行為
    ，係犯如附表編號6 一所示之所犯法條及罪名。其與附表
    編號6 犯罪事實欄一所示之人，有犯意聯絡與行為分擔，係
    共同正犯。
二、刑之加重減輕事
  (一)兒童及少年福利法已於 92 年 5 月 28 日制定公布，並
    於同年月 30 日生效，其第 70 條第 1 項前段規定：成年
    人教唆、幫助或利用兒童及少年犯罪或與之共同實施犯罪或
    故意對其犯罪者，加重其刑至二分之一。此項規定為少年事
    件處理法第 85 條第 1 項之特別規定，依後法優於前法，
    特別法優於普通法之法律適用原則，自應優先於少年事件處
    理法適用。又按「刑法總則之加重，係概括性之規定，所
    有罪名均一體適用；刑法分則之加重，係就犯罪類型變更之
    個別犯罪行為予以加重，成為另一獨立之罪名。兒童及少年
    福利法第 70 條第 1 項前段，其中與兒童、少年共同犯罪
    為共同正犯，其加重係概括性之規定，對一切犯罪皆有其適
    用，自屬刑法總則加重之性質；至故意對兒童、少年犯罪者
    之加重，係對被害人為兒童、少年之特殊性質，予以加重處
    罰，乃就犯罪類型變更之個別犯罪行為，予以加重，自屬刑
    法分則加重之性質（最高法院 99 年度台非字第 86 號判決
    亦同此旨）。
  (二)本案被告就如附表編號1 至6 之犯行均有少年共犯；就如附
    表編號1 、3 之犯行被害人吳訪旗、金伯蓉則係少年，惟前
    揭兒童及少年福利法第70條第1 項與少年事件處理法第85條
    第1 項均係以「成年人」為犯罪之加重條件，依民法第12條
    規定「滿二十歲為成年」，是應以附表各編號所示之被告於
    行為時已滿20歲始符合上揭加重條件自明。
  (三)就如附表編號1 所示犯行：被告黃騰立、黃韋力、黃建瑋
      均未滿20歲，自不符合上揭加重規定。
    就如附表編號2 所示犯行：被告邱秋貴、張哲偉於行為時
      已滿20歲，與少年周○丞共同實施犯罪，應依兒童及少年
      福利法第70條第1 項規定，加重其刑。
    就如附表編號3 所示犯行：被告曾昭澤、王立安行為時均
      未滿20歲，自無上揭加重事由。
    就如附表編號4 所示犯行：(1)被告黃騰立、黃韋力、曾昭
      澤行為時均未滿20歲，自無上揭加重事由；(2)被告莊明蒼
      、張哲偉於行為時已滿20歲，與少年周○丞、郭○宏、廖
      ○凱共同實施犯罪，應依兒童及少年福利法第70條第1 項
      規定，加重其刑。
    就如附表編號5 所示犯行：被告黃韋力、黃建瑋、曾昭澤
      均未滿20歲，自不符合上揭加重規定。
    就如附表編號6 所示犯行：(1)被告黃建瑋、林伍明、高正
      福行為時均未滿20歲，自無上揭加重事由；(2)被告李政一
      行為時已滿20歲，與少年郭○宏共同實施犯罪，應依兒童
      及少年福利法第70條第1 項規定，加重其刑。
三、科刑部分
  (一)爰審酌就如附表編號1 犯行，被告黃騰立、黃韋力與黃建
    瑋雖尚未成年，僅因友人催討債務無著，即憑方剛血氣剝奪
    被害人之行動自由，顯無法治觀念，使被害人立於不對等狀
    態商談債務，並承受被剝奪行動自由所致之恐懼與不安，被
    告黃韋力與黃建瑋犯後復飾詞狡辯，並未悔悟，惟念及其當
    時尚未成年，思慮未臻成熟，且被害人已撤回傷害之告訴，
    顯示有些許原諒被告此等行為；就如附表編號2 犯行，被
    告邱秋貴、張哲偉當時已滿20歲，相對於少年共犯，其心智
    發展應較成熟，僅為他人廟慶活動之嫌隙，不僅未能勸阻少
    年為此犯行，反而參與共同實施，任意砸毀附近鄰車、香爐
    ，使被害人林秀珠受有香爐損失約2 萬元、車窗被敲破損害
    9000元（見警(一)卷頁381 ）、被害人侯葉秀麗車窗被敲破損
    害3 萬元（見警(一)卷頁384 ）、被害人莊國雄車窗及後視鏡
    被敲破損害26000 元（見警(一)卷頁388 ），被告犯後雖有與
    被害人調解成立，但未履行約定，使被害人尚未領受賠償，
    惟念及被告坦承犯行，已有悔意；就如附表編號3 犯行，
    被告曾昭澤僅因行車被些微擦撞到腳，對即時之行動力未有
    影響，竟憑人多勢眾，圍圈於道路中心妨害往來通行，不僅
    造成其他用路人權益受損，更使一般人對社會治安之敗壞印
    象加遽，顯然目無法治，更與少年持安全帽、汽車大鎖肆意
    攻擊不順眼之被害人楊文章與金伯蓉，使金伯蓉受有前額撕
    裂傷之傷害及因此傷害所致之日常生活不便與心裡陰霾，惟
    念及犯後已賠償楊文章而使撤回傷害與毀損告訴，雖與金伯
    蓉達成調解，卻未履行約定條款；就如附表編號4 犯行，
    被告莊明蒼行為時係33歲之成年人，竟為自己與鄰居及被害
    人許淑芬之債務事件，向甫成年之張哲偉邀集其他尚未成年
    之被告黃騰立、黃韋力、曾昭澤與其他少年為其出頭，顯有
    藉勢凌欺被害人之意，被告張哲偉、黃騰立、黃韋力與曾昭
    澤不僅明白此為不關己事之私人恩怨，竟在被害人許淑芬不
    在家，強行破壞門鎖，進入屋內毀壞物品，嚴重敗壞社會治
    安，更在屋內噴灑滅火器粉末，使被害人許淑芬受有4 萬元
    之物品損失（見警(一)卷頁416 ），徒增後續清理之困難與麻
    煩，更因此受有心理陰霾，被告犯後復未向被害人許淑芬致
    歉並賠償損失，未見悔意；就如附表編號5 犯行，被告黃
    韋力、黃建瑋、曾昭澤顯然無視其他用路人之權益，任隨己
    意呼朋引伴集體占用汽機車道，高速行駛，造成其他用路人
    在使用道路上的恐懼，惟念及犯後坦承犯行；就如附表編
    號6 犯行，被告黃建瑋、林伍明、高正福、李政一僅因無聊
    騎車逛逛，就佔據車道高速競駛，無視其他用路人之權益，
    法治觀念顯然欠缺，犯後復飾詞狡辯，未有悔意；就如附
    表編號7 犯行，被告曾昭澤參與集體飆車行徑破壞社會治安
    ，危害社會秩序，損人不利已，惟念及於本院審理時尚知坦
    承犯行等，及上揭被告之素行、生活狀況、智識程度等一切
    情狀，分別量處如附表各編號所示主文欄中有罪宣告之刑度
    及易科罰金之折算標準，並就(1)被告黃騰立、黃韋力、黃建
    瑋、邱秋貴、張哲偉、曾昭澤、王立安、莊明蒼所受刑之宣
    告合併定應執行刑。(2)被告行為時之刑法第41條第8 項規定
    就數罪併罰之應執行之刑僅未逾6 個月者，始得宣告易科罰
    金，於被告行為後之98年1 月21日修正規定為數罪均得易科
    罰金應執行之刑逾6 個月者，亦得易科罰金，並於98年9 月
    1 日生效施行，是依刑法第2 條第1 項但書之規定「行為後
    之法律有利於行為人，適用最有利於行為人之法律」，被告
    本件數罪併罰之應執行之刑，雖逾有期徒刑6 月，仍應依修
    正後刑法第41條第8項 之規定，諭知易科罰金之折算標準。
  (二)從刑之審酌：本案雖經員警查扣被告黃騰立所有之手機支、
    SIM 卡2 片、開山刀1 支、貝瑞塔手槍2 支、道具彈2 粒（
    見警(一)卷頁440 、445 ），惟難認有刑法第38條第1 項所列
    與前揭有罪部分之宣告有主刑從刑之附屬關係，爰不予宣告
    沒收。
肆、不受理判決部分
一、按「刑事判決得就起訴之犯罪事實變更檢察官起訴所引應適
    用之法條者，以科刑或免刑判決為限，本件檢察官以殺人未
    遂起訴，經原審審理結果，認為被告所犯實為傷害罪，未經
    合法告訴，則於判決理由欄敘明其理由逕依刑事訴訟法第三
    百零三條第三款諭知不受理判決即可，原無適用同法第三百
    條之餘地，乃原判決於論結欄引用同法第三百條，亦有適用
    法律不當之違法。」最高法院 71 年度台上字第 6600 號判
    決亦同此旨。
二、本件檢察官就如附表編號 1、6 所示之犯行分別起訴如附表
    編號1 、6 所示被告涉犯刑法第271 條第2 項之殺人未遂罪
    嫌（就被告黃騰立涉犯如附表編號1 所示犯行之部分，另行
    審結），惟按殺人未遂罪之成立，係以行為人主觀上有戕
    害他人生命故意，並著手於殺害行為之實施，而未發生死亡
    之結果為要件，而行為人是否具有殺人之故意，應以行為人
    手持之兇器種類、下手之身體部位、揮砍次數及造成之傷害
    加以綜合判斷。(1)就如附表編號1 所示之犯罪，被告均否
    認有殺人之故意，而告訴人吳訪旗係受有雙肩雙手臂背部挫
    傷瘀血、頭皮挫傷併撕裂傷2 公分（見卷附診斷證明書），
    依告訴人之傷勢，足見被告及共犯並未有連續朝告訴人頭部
    重擊及下手狠重之情形，又係因共犯詹○鴻與告訴人吳訪旗
    原為朋友，因告訴人吳訪旗欠老闆債不還且在外造謠，被告
    與共犯乃欲教訓告訴人吳訪旗，與告訴人吳訪旗並無深仇大
    恨，難遽認被告有致告訴人吳訪旗於死之堅決動機；(2)就如
    附表編號6 所示犯罪，告訴人邱聖權亦僅所駕駛小貨車受損
    ，其個人並未受傷，足見被告林伍明所持之BB槍並無穿透車
    體造成人體受傷之動能，且被告林伍明與告訴人邱聖權亦無
    不共戴天之深仇大恨，亦難認被告林伍明有致告訴人於死之
    堅決動機；(3)此外，均查無其他積極證據足資證明被告確係
    基於殺人之故意而出手為前述行為，應認此部分罪嫌容有未
    足，被告就此所犯實為傷害罪；惟告訴人吳訪旗、邱聖權
    業於本院言詞辯論終結前撤回告訴（見本院99審訴80號卷頁
    147 ），參諸前揭說明，逕依刑事訴訟法第303 條第3 款諭
    知不受理判決，如附表編號1 、6 主文欄所示。
三、此外，檢察官所起訴被告所犯如附表編號3 所示之傷害楊文
    章、毀損楊文章騎乘之機車犯行及如附表編號5 犯罪事實欄
    二三所示之傷害犯行，業分別經告訴人楊文章、蔡曜州、呂
    傑融撤回告訴（見本院卷(一)頁180 、179 、178 ），應依刑
    事訴訟法第303 條第3 款諭知不受理判決，如附表編號3 、
    5所示 。
伍、無罪判決部分
一、檢察官另起訴被告黃騰立、黃韋力參與為如附表編號3 所
    示犯行而涉犯刑法第185 條妨害公眾往來通行罪及刑法第
    277 條第1 項傷害罪嫌；被告黃建瑋、張智凱參與如附表
    編號4 所示犯行，而涉犯刑法第306 條第1 項侵入住宅罪嫌
    及第354條毀損他人物品罪嫌。
二、按犯罪事實應依證據認定之，無證據不得認定犯罪事實；又
    不能證明被告犯罪或其行為不罰者應諭知無罪之判決，刑事
    訴訟法第154 條第2 項、第301 條第2 項分別定有明文。次
    按事實之認定，應憑證據，如未能發現相當證據，或證據不
    足以證明，自不能以推測或擬制之方法，以為裁判基礎；又
    認定不利於被告之事實，須依積極證據，苟積極證據不足為
    不利於被告事實之認定時，即應為有利於被告之認定，更不
    必有何有利之證據；又認定犯罪事實所憑之證據，雖不以直
    接證據為限，間接證據亦包括在內，然而無論直接或間接證
    據，其為訴訟上之證明，須於通常一般之人均不致有所懷疑
    ，而得確信其為真實之程度者，始得據為有罪之認定，倘其
    證明尚未達到此一程度，而有合理之懷疑存在時，根據「罪
    證有疑，利於被告」之證據法則，即不得遽為不利被告之認
    定（最高法院40年臺上字第86號、30年上字第816 號、76年
    臺上字第4986號判例意旨參照）。
三、本院得心證理由
  (一)就被告黃騰立、黃韋力涉犯如附表編號3 所示犯行：
  訊據被告黃騰立、黃韋力均堅決否認有為妨害公眾往來安全
    之犯行，(1)黃騰立辯稱：伊當時跟黃韋力去屏東刺青，刺青
    之後沿著鳳仁路回來，騎到鳳仁路時，剛好要買飲料，就摸
    口袋發現手機掉了，就跟黃韋力回頭去找，然後發現伊手機
    被路過的車壓壞了，伊沒有飆車，也沒有看到毆打跟砸車的
    情況等語；(2)黃韋力則辯稱：那時候黃騰立的手機遺失，伊
    跟黃騰立各騎自己的機車回頭去找，從屏東回來慢慢騎而已
    ，沒有飆車，也沒有佔據快車道及車道，也沒有看到打人及
    砸車的情況等語。
  檢察官係起訴其二人亦有參與前揭壅塞交通行駛於高雄縣仁
    武鄉○○村○○路、仁興路口及傷害金伯蓉之犯行，然如前
    揭少年郭○宏之證述及被告曾昭澤於偵查中經以被告身份受
    傳喚到庭供稱「黃騰力原本也是與我們同在，但他手機丟在
    途中，折回去找，『泰國仔』、『巧克力』、王立安的二人
    朋友及郭○宏在打人時，他不在場」等語（見98偵3366號卷
    頁211-212 ）及嗣於本院審理時以證人身分具結證稱：「黃
    韋力與黃騰立、王立安去找黃騰立的手機。黃騰立在屏東刺
    青，覺得無聊就去屏東找他，結果黃騰立手機就掉在路上」
    等語（見本院卷(一)頁233- 234），就其中黃騰立與黃韋力不
    在場之陳述，均與被告黃騰立、黃韋力所辯相符，堪認被告
    黃騰立、黃韋力於被告曾昭澤、王立安圍圈於鳳仁路、仁興
    路口等候被害人楊文章、金伯蓉並嗣為傷害行為時，並未在
    場，且此部分犯行之起因依少年郭○宏前揭警詢證述，堪認
    係被告曾昭澤認為有遭被害人楊文章擦撞所致，應非被告黃
    騰立、黃韋力於參與行車時即有之犯意聯絡與行為分擔，此
    外，復查無其他證據足認被告黃騰立、黃韋力有參與此部分
    犯行，自應就此部分為被告黃騰立、黃韋力無罪之諭知。至
    於被告黃騰立、黃韋力於行經鳳仁路、仁興路口前是否有妨
    害公眾往來危險之行為，並非在本件檢察官起訴範圍，已如
    前述，併此敘明。
  (二)就被告黃建瑋、張智凱涉犯如附表編號4所示犯行：
  訊據被告黃建瑋、張智凱均堅決否認有為侵入住宅及毀損之
    犯行，(1)被告黃建瑋辯稱：伊那天沒有去，當時正在上班，
    之後有人講這件事才知道等語；(2)被告張智凱辯稱：伊沒有
    上樓，但有到現場，是在路上的加油站遇到黃騰立他們，聊
    天後他們說要去找人，伊就跟他們去，到樓下時，他們說要
    上樓，伊就離開去找朋友，在樓下停留5 分鐘左右，沒看到
    他們下樓等語。
  (1)被告黃建瑋部分，卷內證據並未有證人指述被告黃建瑋有
    參與此部分犯行；(2)被告張智凱部分：(甲)固於警詢時供稱「
    當時是因為我與張哲偉、周○丞要去吃東西，在大社的黃昏
    市場附近遇到莊明蒼，他跟我們3 人說住在他對面的欠他錢
    不還，邀我們一同過去找欠他錢那一個人的住處，當時他因
    人不在而且房間也鎖住，莊明蒼他就用腳一直踹門，接著我
    們3 人，因怕警察來所以我們就先跑下來，後來過沒多久，
    莊明蒼下樓後告訴我們說，那個人不在家，我們3 人就直接
    回家，至於他們有沒有損壞對方屋內的傢俱我並不清楚」等
    語（見警(一)卷頁179 ），然與其第一次警詢所稱「我有前去
    （運動家大樓）樓下，但我沒有上樓，也沒有參加毀損物品
    的行為，樓上發生了什麼事，我也不知道」等語（見警(一)卷
    頁173 ）已有不合；(乙)雖被告莊明蒼於警詢時供稱「除了我
    與張哲偉還有約10餘人參與，這10餘人當中我認識有張智凱
    及周○丞到場參與滋事」等語（見警卷(一)頁101 ）及嗣於偵
    查中以被告身分到場供稱「（問：與你一同前往的人係何人
    ？）... 有張哲偉、張智凱（筆錄誤載為張世凱）兄弟...
    我不知道（他們兄弟有無砸東西）」等語（見98偵3362號卷
    頁91），對於其中被告張智凱「到場參與滋事」、「一同前
    往」，是否有上至17樓，則語意不明，尚難據以認定；(丙)少
    年周○丞於警詢供稱「我認識的共犯除了黃騰立、莊明蒼、
    張哲偉、廖○凱、張智凱、黃韋力、曾昭澤、郭○宏等8 人
    外，其他的人我都不認識... 到達時我跟廖○凱、張智凱等
    3 人在樓下把風，並沒有上17樓許淑芬住處，其他人均有上
    樓，所以我並不知道他們持用何種器械，有無代價或報酬我
    也不清楚，我只是過去助陣」等語（見警(一)卷頁284 背），
    固得證明被告張智凱並未上樓，但其既稱「把風」，在不明
    樓上狀況且未說明相互通知之聯繫方式，單此陳述尚難認為
    有為「把風」之犯意聯絡及行為分擔，更與少年廖○凱於警
    詢所稱「是周○丞叫我過去的，他說要去大社找人，所以我
    就跟黃韋力到現場了。當時我在現場有看到有二十人左右在
    現場（不知姓名綽號），其中有3 、4 個人持滅火器撞擊大
    門鎖把，鎖把壞掉後，就有5 、6 人衝進屋內，之後我聽到
    屋內裡面傳出敲打東西的聲音，我感覺裡面已發生事情，所
    以我就跟其他助勢的人趕快離開現場了」等語，亦有不同；
    (丁)少年郭○宏則於警詢供稱「當天是黃騰立於19時25分許，
    打電話給我叫我19時30分，前往大社鄉○○路大社公園集合
    ，我自行騎機車前往，我沒有攜帶兇器，我到達現場有看到
    黃騰立、廖○凱、曾昭澤、黃韋力、張智凱、張哲偉兄弟、
    周○丞及莊明蒼（警方提供相片指認）其他不認識之人共10
    幾人。後來到達被害人的住處35號17樓，我看見莊明蒼、張
    哲偉、曾昭澤以腳踹及持滅火器砸被害人大門，撞開後，莊
    明蒼、張哲偉約8 人就衝進搗毀屋內設備」等詞（見警(一)卷
    頁258 ），僅能認定被告張智凱有於大社公園參與集合，未
    能據以認定被告張智凱有上至17樓；(戊)證人曾昭澤於本院具
    結證稱「（問：張智凱有無上去運動家大樓樓上？）沒印象
    。... 張智凱有無在樓下我不知道」等語（見本院卷(一)頁
    124 ）亦不足為被告張智凱不利之認定；(7)以上，依卷內證
    據尚難認被告黃建瑋、張智凱有為此部分犯行，此外，復查
    無其他證據足供認定，自應就此部分為被告黃建瑋、張智凱
    無罪之諭知。
陸、被告黃騰立經臺灣高雄地方法院檢察署檢察官則以99年度少
    連偵字第86號移送併辦涉犯如附表編號1 所示殺人未遂罪嫌
    部分，本院另行審結，再予敘明。
據上論斷，應依刑事訴訟法第299 條第1 項前段、第301 條第1
項、第303 條第3 款，少年及兒童福利法第70條第1 項、刑法第
2條 第1 項但書、第11條但書、第28條、第185 條、第277 條第
1項 、第302 條第1 項、第306 條第1 項、第354 條、第51條第
5 款、第41條第1 項前段、第8 項，刑法施行法第1 條之1 ，判
決如主文。
本案經檢察官曾財和到庭執行職務
中    華    民    國   100    年    7     月    27    日
                  刑事第十三庭  審判長法  官   黃蕙芳
                                      法  官   王參和
                                      法  官   楊智守

以上正本證明與原本無異。
如不服本判決應於收受送達後10日內向本院提出上訴書狀，並應
敘述具體理由；如未敘述上訴理由者，應於上訴期間屆滿後20日
內向本院補提理由書（均須按他造當事人之人數附繕本）「切勿
逕送上級法院」。
中    華    民    國   100    年    7     月    27    日
                                      書記官  蔡毓琦
  
附表：
┌──┬────────┬───────┬─────┬────────┬─────┬───────┐
│編號│犯罪時間及地點  │本案被告及    │被害人    │  犯 罪 事 實   │所犯法條及│   主   文    │
│    │                │少年共犯      │          │                │罪名      │              │
│    │                │              │          │                │          │              │
├──┼────────┼───────┼─────┼────────┼─────┼───────┤
│ 1  │97年8 月5 日20時│一有罪被告：  │少年吳訪旗│一緣詹○鴻（經臺│刑法第302 │一黃騰立、黃韋│
│即起│許，在高雄市左營│  黃騰立      │（傷害部分│  灣高雄少年院，│條第1 項剝│  力、黃建瑋共│
│訴書│區○○○路386 號│  黃韋力      │撤回告訴）│  下稱少年法院，│奪他人行動│  同犯剝奪他人│
│犯罪│高雄榮民總醫院週│  黃建瑋      │          │  裁定應予訓誡，│自由罪    │  行動自由罪，│
│事實│遭巷子內，將被害│              │          │  並予以假日生活│          │  各處有期徒刑│
│一(二)│人載往高雄市大社│二少年共犯：  │          │  輔導）與吳訪旗│          │  伍月，如易科│
│    │區（99年12月25日│  詹○鴻      │          │  係朋友關係，吳│          │  罰金，均以新│
│    │改制前為高雄縣大│  吳○宏      │          │  訪旗經詹○鴻介│          │  臺幣壹仟元折│
│    │社鄉，以下皆同）│  廖○凱      │          │  紹至岡山停車場│          │  算壹日。    │
│    │大社路631 號旁小│              │          │  工作，豈料吳訪│          │              │
│    │徑內之樹林裡。  │              │          │  旗向老闆借款新│          │              │
│    │                │              │          │  臺幣（下同）  │          │              │
│    │                │              │          │  1,200 元後，即│          │              │
│    │                │              │          │  無故未依約上班│          │              │
│    │                │              │          │  ，詹○鴻代停車│          │              │
│    │                │              │          │  場老闆屢向吳訪│          │              │
│    │                │              │          │  旗催討未果，因│          │              │
│    │                │              │          │  而心生不滿，復│          │              │
│    │                │              │          │  因吳訪旗在外造│          │              │
│    │                │              │          │  謠破壞朋友間感│          │              │
│    │                │              │          │  情。          │          │              │
│    │                │              │          │二詹○鴻乃與廖○│          │二此傷害部分公│
│    │                │              │          │  凱、吳○宏（經│          │  訴不受理（被│
│    │                │              │          │  少年院裁定不付│          │  告黃騰立部分│
│    │                │              │          │  審理）、黃騰立│          │  ，另行審結）│
│    │                │              │          │  （就檢察官起訴│          │  。          │
│    │                │              │          │  殺人未遂部分，│          │              │
│    │                │              │          │  本院另行審結）│          │              │
│    │                │              │          │  、黃建瑋、黃韋│          │              │
│    │                │              │          │  力及其餘姓名年│          │              │
│    │                │              │          │  籍不詳之人約17│          │              │
│    │                │              │          │  名，共同基於傷│          │              │
│    │                │              │          │  害及妨害他人自│          │              │
│    │                │              │          │  由之意思聯絡，│          │              │
│    │                │              │          │  於97年8 月5 日│          │              │
│    │                │              │          │  20時許，在高雄│          │              │
│    │                │              │          │  市左營區榮民總│          │              │
│    │                │              │          │  醫院周遭埋伏等│          │              │
│    │                │              │          │  候，俟吳訪旗出│          │              │
│    │                │              │          │  現在醫院旁巷子│          │              │
│    │                │              │          │  ，一行人上前包│          │              │
│    │                │              │          │  圍吳訪旗限制其│          │              │
│    │                │              │          │  離去，黃騰立、│          │              │
│    │                │              │          │  吳○宏率先出手│          │              │
│    │                │              │          │  毆打吳訪旗，一│          │              │
│    │                │              │          │  行人並強押吳訪│          │              │
│    │                │              │          │  旗至高雄縣大社│          │              │
│    │                │              │          │  鄉○○路631 號│          │              │
│    │                │              │          │  旁小徑進去之樹│          │              │
│    │                │              │          │  林後，由廖○凱│          │              │
│    │                │              │          │  、吳○宏、黃騰│          │              │
│    │                │              │          │  立等人，分持鐵│          │              │
│    │                │              │          │  製甩棍、竹桿、│          │              │
│    │                │              │          │  安全帽、木棒等│          │              │
│    │                │              │          │  物（均已丟棄，│          │              │
│    │                │              │          │  未扣案）毆打吳│          │              │
│    │                │              │          │  訪旗，致吳訪旗│          │              │
│    │                │              │          │  受有雙肩雙手臂│          │              │
│    │                │              │          │  背部挫傷瘀血、│          │              │
│    │                │              │          │  頭皮挫傷併撕裂│          │              │
│    │                │              │          │  傷2 公分（傷害│          │              │
│    │                │              │          │  部分業據撤回告│          │              │
│    │                │              │          │  訴）。        │          │              │
├──┼────────┼───────┼─────┼────────┼─────┼───────┤
│ 2  │97年10月14日2時 │一有罪被告：  │林秀珠    │一緣邱榮貴聽聞綽│刑法第354 │邱秋貴、張哲偉│
│即起│許，在高雄市燕巢│  邱秋貴      │侯業秀麗  │  號「育仔」之友│條第1 項毀│成年人與少年共│
│訴書│區○○村○○路  │  張哲偉      │莊國勝    │  人其弟因不參加│損他人物品│同犯毀損他人物│
│犯罪│212 巷34弄1 號懸│              │          │  齊天會廟慶活動│罪        │品罪，共參罪，│
│事實│掛「元帥府」匾額│二少年共犯：  │          │  ，而與齊天會館│          │各處有期徒刑參│
│一(三)│之住家及同巷弄口│  周○丞      │          │  人員生有嫌隙，│          │月，如易科罰金│
│    │                │              │          │  為其出頭，由姓│          │，均以新臺幣壹│
│    │                │              │          │  名年籍不詳綽號│          │仟元折算壹日。│
│    │                │              │          │  「旺仔」之成年│          │              │
│    │                │              │          │  男子先於97年10│          │              │
│    │                │              │          │  月13日22 時 許│          │              │
│    │                │              │          │  撥打齊天會館人│          │              │
│    │                │              │          │  員李佳偉（起訴│          │              │
│    │                │              │          │  書誤載為李家偉│          │              │
│    │                │              │          │  ）電話告知欲將│          │              │
│    │                │              │          │  前往尋仇。    │          │              │
│    │                │              │          │二邱榮貴、張哲偉│          │              │
│    │                │              │          │  、周○丞、謝俊│          │              │
│    │                │              │          │  明、林榮宏（謝│          │              │
│    │                │              │          │  俊明及林榮宏由│          │              │
│    │                │              │          │  檢察官另案偵辦│          │              │
│    │                │              │          │  ）遂基於共同毀│          │              │
│    │                │              │          │  損他人物品之犯│          │              │
│    │                │              │          │  意聯絡，於97  │          │              │
│    │                │              │          │  年10月14日2 時│          │              │
│    │                │              │          │  序許，至左揭懸│          │              │
│    │                │              │          │  掛「元帥府」匾│          │              │
│    │                │              │          │  額之林秀珠住處│          │              │
│    │                │              │          │  ，以棍棒砸毀推│          │              │
│    │                │              │          │  倒林秀珠所有之│          │              │
│    │                │              │          │  香爐1 個，並敲│          │              │
│    │                │              │          │  碎停放高雄縣燕│          │              │
│    │                │              │          │  巢鄉鳳雄村鳳旗│          │              │
│    │                │              │          │  路21 2巷34弄口│          │              │
│    │                │              │          │  之林秀珠所有車│          │              │
│    │                │              │          │  牌號碼HL -8193│          │              │
│    │                │              │          │  號自小客車車窗│          │              │
│    │                │              │          │  3 面、侯葉秀麗│          │              │
│    │                │              │          │  所有車號ZY-5  │          │              │
│    │                │              │          │  928 號自小客車│          │              │
│    │                │              │          │  車窗5 面、莊國│          │              │
│    │                │              │          │  勝所有之車牌號│          │              │
│    │                │              │          │  碼9819 -XA號自│          │              │
│    │                │              │          │  小客車的車窗及│          │              │
│    │                │              │          │  後照鏡，足生損│          │              │
│    │                │              │          │  害於林秀珠、侯│          │              │
│    │                │              │          │  葉秀麗、莊國勝│          │              │
│    │                │              │          │  。            │          │              │
├──┼────────┼───────┼─────┼────────┼─────┼───────┤
│ 3  │97年10月21日0   │一有罪被告：  │楊文章（撤│一曾昭澤、王立安│一刑法第18│一曾昭澤、王立│
│即起│時許，在高雄市仁│  曾昭澤      │回告訴）  │  與少年郭○宏及│  5 條妨害│  安共同犯妨害│
│訴書│武區○○村○○路│  王立安      │少年金伯蓉│  姓名年籍不詳綽│  公眾往來│  公眾往來安全│
│犯罪│、仁興路口之道路│              │          │  號「泰國仔」、│  安全罪  │  罪，各處有期│
│事實│                │二少年共犯：  │          │  「巧克力」等10│          │  徒刑參月，如│
│一(四)│                │  郭○宏      │          │  餘名「瞎幹組」│          │  易科罰金，均│
│    │                │              │          │  成員，於97年10│          │  以新臺幣壹仟│
│    │                │三無罪被告：  │          │  月21 日0時許，│          │  元折算壹日。│
│    │                │  黃騰立      │          │  共同基妨害公眾│          │              │
│    │                │  黃韋力      │          │  往來安全之犯意│          │              │
│    │                │              │          │  聯絡，各以所騎│          │              │
│    │                │              │          │  乘機車在高雄市│          │              │
│    │                │              │          │  仁武區彎內鳳仁│          │              │
│    │                │              │          │  路與仁興路口中│          │              │
│    │                │              │          │  央以圍成一圈之│          │              │
│    │                │              │          │  方式，造成往來│          │              │
│    │                │              │          │  車輛通之成行之│          │              │
│    │                │              │          │  危險。        │          │              │
│    │                │              │          │二適有楊文章車號│          │              │
│    │                │              │          │  M5W-616 車號機│          │              │
│    │                │              │          │  車（登記車主為│二刑法第27│二曾昭澤、王立│
│    │                │              │          │  楊佳慧，提供楊│  7 條第1 │  安共同犯傷害│
│    │                │              │          │  文章使用）搭載│  項傷害罪│  罪，處有期徒│
│    │                │              │          │  金伯蓉經過上揭│          │  刑陸月，如易│
│    │                │              │          │  路口，曾昭澤見│          │  科罰金，以新│
│    │                │              │          │  狀便叫囂「看三│          │  臺幣壹仟元折│
│    │                │              │          │  小？載七仔很秋│          │  算壹日。    │
│    │                │              │          │  條嗎？（台語）│          │              │
│    │                │              │          │  」，遂與王立安│          │三黃騰立、黃韋│
│    │                │              │          │  及少年郭○宏及│          │  力、曾昭澤、│
│    │                │              │          │  其他成年人共同│          │  王立安被訴傷│
│    │                │              │          │  基於傷害及毀損│          │  害楊文章及毀│
│    │                │              │          │  之犯意聯絡，分│          │  損部分均公訴│
│    │                │              │          │  持機車大鎖、安│          │  不受理。    │
│    │                │              │          │  全帽，毆打楊文│          │              │
│    │                │              │          │  章與金伯蓉之頭│          │四黃騰立、黃韋│
│    │                │              │          │  、背部、手部，│          │  力此部分被訴│
│    │                │              │          │  致楊文章受有頸│          │  妨害公眾往來│
│    │                │              │          │  部挫傷疼痛、左│          │  安全罪、傷害│
│    │                │              │          │  上臂挫傷疼痛、│          │  罪（被害人金│
│    │                │              │          │  右大腿挫傷疼痛│          │  伯蓉）部分，│
│    │                │              │          │  之傷害；金伯蓉│          │  均無罪。    │
│    │                │              │          │  則受有前額撕裂│          │              │
│    │                │              │          │  傷之傷害，並損│          │              │
│    │                │              │          │  壞楊文章騎乘之│          │              │
│    │                │              │          │  上揭機車後逃逸│          │              │
│    │                │              │          │  （楊文章嗣就其│          │              │
│    │                │              │          │  傷害及毀損部分│          │              │
│    │                │              │          │  撤回告訴）。  │          │              │
│    │                │              │          │                │          │              │
│    │                │              │          │                │          │              │
├──┼────────┼───────┼─────┼────────┼─────┼───────┤
│ 4  │97年10月25 日20 │一有罪被告：  │許淑芬    │莊明蒼因與許淑芬│一刑法第30│一莊明蒼、張哲│
│即起│時30，在高雄市大│  黃騰立      │高殿建設公│有債務糾紛，竟於│  6 條第1 │  偉成年人與少│
│訴書│社區○○村○○路│  黃韋力      │司（未提出│97 年10 月25日20│  項侵入住│  年共同犯侵入│
│犯罪│84巷35號「運動家│  黃建瑋      │告訴）    │時35分許，夥同少│  宅罪    │  住宅罪，各有│
│事實│大樓」          │  曾昭澤      │          │年周○丞、郭○宏│          │  期徒刑陸月，│
│一(五)│                │  莊明蒼      │          │（經少年法院裁定│          │  如易科罰金，│
│    │                │  張哲偉      │          │交付保護管束）、│          │  均以新臺壹仟│
│    │                │              │          │廖○凱及張哲偉、│          │  元折算日。  │
│    │                │二少年共犯：  │          │黃騰立、曾昭澤、│          │  黃騰立、曾昭│
│    │                │  周○丞      │          │黃韋力、謝俊明、│          │  澤、黃韋力共│
│    │                │  郭○宏      │          │林榮宏（謝俊明、│          │  同犯侵入住宅│
│    │                │  廖○凱      │          │林榮宏均另由檢察│          │  罪，各處有期│
│    │                │              │          │官偵查）、綽號「│          │  徒刑伍月，如│
│    │                │三無罪被告：  │          │黑點」、「金毛ㄟ│          │  易科罰金，均│
│    │                │  黃建瑋      │          │」、「明阿」、「│          │  以新臺幣壹仟│
│    │                │  張智凱      │          │丸ㄚ」之男子等20│          │  元折算壹日。│
│    │                │              │          │餘人，共同基於侵│          │              │
│    │                │              │          │入他人住宅及毀損│          │              │
│    │                │              │          │他人物品之意思，│          │              │
│    │                │              │          │為教訓許淑芬，至│          │              │
│    │                │              │          │高雄縣大社鄉神農│          │              │
│    │                │              │          │村翠屏路84巷35號│          │              │
│    │                │              │          │17 樓 即許淑芬所│          │              │
│    │                │              │          │向高殿建設公司承│          │              │
│    │                │              │          │租之住處，於按電│二刑法第35│二莊明蒼、張哲│
│    │                │              │          │鈴未獲回應後，遂│  4 條毀損│  偉成年人與少│
│    │                │              │          │由莊明蒼、張哲偉│  他人物品│  年共同犯毀損│
│    │                │              │          │、曾昭澤持走廊旁│  罪      │  他人物品罪，│
│    │                │              │          │之滅火器砸毀門鎖│          │  各處有期徒刑│
│    │                │              │          │後，無正當理由進│          │  陸月，如易科│
│    │                │              │          │入許淑芬住處，以│          │  罰金，均以新│
│    │                │              │          │滅火器及攜帶來之│          │  臺幣壹仟元折│
│    │                │              │          │鐵條（已丟棄，未│          │  算壹日。    │
│    │                │              │          │扣案）砸毀屋內高│          │  黃騰立、曾昭│
│    │                │              │          │殿建設公司所有出│          │  澤、黃韋力共│
│    │                │              │          │租許淑芬使用之電│          │  同犯毀損他人│
│    │                │              │          │視機、衣櫥、桌椅│          │  物品罪，各處│
│    │                │              │          │之家具，並以乾粉│          │  有期徒刑伍月│
│    │                │              │          │滅火器噴灑屋內後│          │  ，如易科罰金│
│    │                │              │          │始離去，足生損害│          │  ，均以新臺幣│
│    │                │              │          │於許淑芬。      │          │  壹仟元折算壹│
│    │                │              │          │                │          │  日。        │
│    │                │              │          │                │          │              │
│    │                │              │          │                │          │三黃建瑋、張智│
│    │                │              │          │                │          │  凱，無罪。  │
│    │                │              │          │                │          │              │
│    │                │              │          │                │          │              │
│    │                │              │          │                │          │              │
│    │                │              │          │                │          │              │
├──┼────────┼───────┼─────┼────────┼─────┼───────┤
│ 5  │一97年10月25日22│一本案被告：  │蔡曜州    │一黃韋力、曾昭澤│一刑法第18│一黃韋力、黃建│
│即起│  時40分許，從高│  黃韋力      │呂杰融    │  為上揭編號4 之│  5 條妨害│  瑋、曾昭澤共│
│訴書│  雄市○○區○道│  黃建瑋      │（二人均撤│  犯行後，與黃建│  公眾往來│  同犯妨害公眾│
│犯罪│  十號支線下道路│  曾昭澤      │回告訴）  │  瑋、少年郭○宏│  安全罪  │  往來安全罪，│
│事實│  即中山路紅綠燈│              │          │  、廖○凱在高雄│          │  各處有期徒刑│
│一(六)│  會合往觀音山方│二少年共犯：  │          │  市楠梓區興昌夜│          │  參月，如易科│
│    │  向            │  郭○宏      │          │  市聊天，由於平│          │  罰金，均以新│
│    │                │  廖○凱      │          │  日厭惡義守大學│          │  臺幣壹仟元折│
│    │二97年10月25日22│              │          │  學生態度傲慢，│          │  算壹日。    │
│    │  時50分許，在高│              │          │  在聊天之餘，竟│          │              │
│    │  雄市大社區翠屏│              │          │  興起飆車及隨機│          │              │
│    │  路112 巷大覺寺│              │          │  毆打大學生之意│          │              │
│    │  入口          │              │          │  ，先共同基於妨│          │              │
│    │三97年10月25日23│              │          │  害公眾往來安全│          │              │
│    │  時許，在高雄市│              │          │  之意思聯絡，於│          │              │
│    │  仁武區○○路與│              │          │  97年10 月25 日│          │              │
│    │  公館三巷口前  │              │          │  22時40 分 許，│          │              │
│    │                │              │          │  集結在高雄縣大│          │              │
│    │                │              │          │  社鄉國道10號下│          │              │
│    │                │              │          │  （中山路）紅綠│          │              │
│    │                │              │          │  燈會合，各騎乘│          │              │
│    │                │              │          │  機車前往高雄縣│          │              │
│    │                │              │          │  大社鄉觀音山方│          │              │
│    │                │              │          │  向行駛，途中集│          │              │
│    │                │              │          │  體佔用汽、機車│          │              │
│    │                │              │          │  道路高速行駛，│          │              │
│    │                │              │          │  致生人車往來之│          │              │
│    │                │              │          │  危險。        │          │              │
│    │                │              │          │二於97年10月25日│          │二黃韋力、黃建│
│    │                │              │          │  22時50分許，途│          │  瑋、曾昭澤此│
│    │                │              │          │  經高雄縣大社鄉│          │  部分被訴傷害│
│    │                │              │          │  翠屏路112 巷大│          │  蔡曜州及毀損│
│    │                │              │          │  覺寺入口前，見│          │  部分，均公訴│
│    │                │              │          │  蔡曜州騎乘車號│          │  不受理。    │
│    │                │              │          │  XQ5-398 號重機│          │              │
│    │                │              │          │  車經過，黃韋力│          │              │
│    │                │              │          │  、黃建瑋、曾昭│          │              │
│    │                │              │          │  澤與少年郭○宏│          │              │
│    │                │              │          │  、廖○凱等7 、│          │              │
│    │                │              │          │  8 人，另基於傷│          │              │
│    │                │              │          │  害及毀損之意思│          │              │
│    │                │              │          │  聯絡，先上前將│          │              │
│    │                │              │          │  蔡曜州攔下，將│          │              │
│    │                │              │          │  其騎乘機車推倒│          │              │
│    │                │              │          │  在地，廖○凱騎│          │              │
│    │                │              │          │  乘機車後載郭○│          │              │
│    │                │              │          │  宏，由郭○宏以│          │              │
│    │                │              │          │  拳頭、曾昭澤持│          │              │
│    │                │              │          │  路邊撿拾他人所│          │              │
│    │                │              │          │  有之鐵管、其餘│          │              │
│    │                │              │          │  人分持安全帽（│          │              │
│    │                │              │          │  未扣案）等物，│          │              │
│    │                │              │          │  朝蔡曜州頭、背│          │              │
│    │                │              │          │  部及其機車攻擊│          │              │
│    │                │              │          │  後逃逸，致蔡曜│          │              │
│    │                │              │          │  州受有頭部外傷│          │              │
│    │                │              │          │  、肩部及手臂挫│          │              │
│    │                │              │          │  傷、背挫傷、左│          │              │
│    │                │              │          │  大拇指拉傷等傷│          │              │
│    │                │              │          │  害，並造成車號│          │              │
│    │                │              │          │  XQ5-398 號重機│          │              │
│    │                │              │          │  車毀損（傷害及│          │              │
│    │                │              │          │  毀損業據撤回告│          │              │
│    │                │              │          │  訴）。        │          │              │
│    │                │              │          │三廖○凱、郭○宏│          │二黃韋力、黃建│
│    │                │              │          │  與黃韋力、黃建│          │  瑋、曾昭澤此│
│    │                │              │          │  瑋、曾昭澤於傷│          │  部分被訴傷害│
│    │                │              │          │  害蔡曜州後，接│          │  呂杰融及毀損│
│    │                │              │          │  續前開共同妨害│          │  部分，均公訴│
│    │                │              │          │  公眾往來安全之│          │  不受理。    │
│    │                │              │          │  意思聯絡，繼續│          │              │
│    │                │              │          │  往義守大學方向│          │              │
│    │                │              │          │  飆車，再於97年│          │              │
│    │                │              │          │  10月25日23時許│          │              │
│    │                │              │          │  ，在高雄縣仁武│          │              │
│    │                │              │          │  鄉○○路與公館│          │              │
│    │                │              │          │  三巷口前，見呂│          │              │
│    │                │              │          │  杰融騎乘車號  │          │              │
│    │                │              │          │  YEH-110 號重機│          │              │
│    │                │              │          │  車經過，又基於│          │              │
│    │                │              │          │  傷害及毀損之意│          │              │
│    │                │              │          │  思聯絡，將呂杰│          │              │
│    │                │              │          │  融攔下，機車推│          │              │
│    │                │              │          │  倒在地，並以相│          │              │
│    │                │              │          │  同方式，朝呂杰│          │              │
│    │                │              │          │  融頭、背部及機│          │              │
│    │                │              │          │  車攻擊後逃逸，│          │              │
│    │                │              │          │  致呂杰融受有背│          │              │
│    │                │              │          │  部挫傷、左肘挫│          │              │
│    │                │              │          │  傷併擦傷、右手│          │              │
│    │                │              │          │  擦傷等傷害，並│          │              │
│    │                │              │          │  造成車號YEH-11│          │              │
│    │                │              │          │  0 號重機車前阻│          │              │
│    │                │              │          │  泥板破損、後煞│          │              │
│    │                │              │          │  車燈及方向燈損│          │              │
│    │                │              │          │  毀、右側車殼、│          │              │
│    │                │              │          │  左後視鏡破損（│          │              │
│    │                │              │          │  傷害及毀損業據│          │              │
│    │                │              │          │  告訴）。      │          │              │
│    │                │              │          │                │          │              │
├──┼────────┼───────┼─────┼────────┼─────┼───────┤
│ 6  │一97年12月4 日21│一本案被告：  │邱聖權（撤│一黃建瑋、林伍明│一刑法第18│一林伍明、黃建│
│即起│時許，在高雄市大│  林伍明      │回告訴）  │  高正福、李政一│  5 條妨害│  瑋、高正福共│
│訴書│社區○○路往仁武│  黃建瑋      │          │  與少年郭○宏等│  公眾往來│  同犯妨害公眾│
│犯罪│區方向。        │  高正福      │          │  「瞎幹組」飆車│  安全罪  │  往來安全罪，│
│事實│二97年12月4 日21│  李政一      │          │  成員，共同基於│          │  各處有期徒刑│
│一(七)│時40分許，在高雄│              │          │  妨害公眾往來安│          │  參月，如易科│
│    │市○○區○○路、│二少年共犯：  │          │  全之犯意聯絡，│          │  罰金，均以新│
│    │中正路口        │  郭○宏      │          │  於97年12月4日 │          │  臺幣壹仟元折│
│    │                │              │          │  21時許（起訴書│          │  算壹日。    │
│    │                │              │          │  所記載40分許係│          │  李政一成年人│
│    │                │              │          │  下述二發生時間│          │  與少年共同犯│
│    │                │              │          │  ），各騎乘機車│          │  妨害公眾往來│
│    │                │              │          │  在高雄市大社區│          │  安全罪，處有│
│    │                │              │          │  三民路往仁武區│          │  期徒刑肆月，│
│    │                │              │          │  方向的道路上高│          │  如易科罰金，│
│    │                │              │          │  速競駛，致生道│          │  以新臺幣壹仟│
│    │                │              │          │  路通行車輛及行│          │  元折算壹日。│
│    │                │              │          │  人往來之危險。│          │              │
│    │                │              │          │                │          │              │
│    │                │              │          │二行經仁武鄉中華│          │二被告林伍明此│
│    │                │              │          │  路、中正路口時│          │  部分被訴傷害│
│    │                │              │          │  反向駕駛，林伍│          │  邱聖權及毀損│
│    │                │              │          │  明竟另行基於毀│          │  部分，公訴不│
│    │                │              │          │  損及傷害之故意│          │  受理。      │
│    │                │              │          │  ，突持鋼珠空氣│          │              │
│    │                │              │          │  槍朝後方邱聖權│          │              │
│    │                │              │          │  駕駛之L5-060 1│          │              │
│    │                │              │          │  號小貨車駕駛座│          │              │
│    │                │              │          │  方向射擊5 槍，│          │              │
│    │                │              │          │  邱聖權雖未受傷│          │              │
│    │                │              │          │  ，但其駕駛座車│          │              │
│    │                │              │          │  門玻璃整片損毀│          │              │
│    │                │              │          │  掉下、車頭、車│          │              │
│    │                │              │          │  身損毀，足以生│          │              │
│    │                │              │          │  損害於邱聖權。│          │              │
│    │                │              │          │  （傷害及毀損均│          │              │
│    │                │              │          │  業經撤回告訴）│          │              │
├──┼────────┼───────┼─────┼────────┼─────┼───────┤          
│ 7  │98年5 月30日5 時│曾昭澤        │無        │曾昭澤與其他姓名│一刑法第18│一曾昭澤共同犯│
│即起│15分許（起訴書漏│              │          │年籍不詳之成年人│  5 條妨害│  妨害公眾往來│
│訴書│未記載）        │              │          │共超過30餘人，共│  公眾往來│  安全罪，處有│
│犯罪│                │              │          │同基於妨害公眾往│  安全罪  │  期徒刑參月，│
│事實│                │              │          │來安全之犯意，沿│          │  如易科罰金，│
│一(八)│                │              │          │高雄市苓雅區光華│          │  以新臺幣壹仟│
│    │                │              │          │路南往北方向行駛│          │  元折算壹日。│
│    │                │              │          │，至四維路右轉往│          │              │
│    │                │              │          │西，於復興路口右│          │              │
│    │                │              │          │轉向北，經復興路│          │              │
│    │                │              │          │、苓雅路，與復興│          │              │
│    │                │              │          │路、青年路口連續│          │              │
│    │                │              │          │闖越紅燈，行至五│          │              │
│    │                │              │          │福路口左轉往西方│          │              │
│    │                │              │          │向行駛，經五福路│          │              │
│    │                │              │          │、仁愛街路口，闖│          │              │
│    │                │              │          │越紅燈集體左轉向│          │              │
│    │                │              │          │南行駛，至仁愛街│          │              │
│    │                │              │          │112 巷口左轉向東│          │              │
│    │                │              │          │方向行駛，行經復│          │              │
│    │                │              │          │興路口再右轉往南│          │              │
│    │                │              │          │，於復興路與新田│          │              │
│    │                │              │          │路口左轉往東，最│          │              │
│    │                │              │          │後至民權街右轉，│          │              │
│    │                │              │          │嗣因警方取締圍捕│          │              │
│    │                │              │          │而逃竄解散，沿途│          │              │
│    │                │              │          │集體闖越紅燈，佔│          │              │
│    │                │              │          │用汽、機車道逆向│          │              │
│    │                │              │          │行駛並高速飆車，│          │              │
│    │                │              │          │致生道路通行車輛│          │              │
│    │                │              │          │及行人往來之危險│          │              │
│    │                │              │          │。              │          │              │
└──┴────────┴───────┴─────┴────────┴─────┴───────┘
                  
附錄本判決論罪之法條：
中華民國刑法第185條
（妨害公眾往來安全罪）
損壞或壅塞陸路、水路、橋樑或其他公眾往來之設備或以他法致
生往來之危險者，處 5 年以下有期徒刑，拘役或 5 百元以下罰
金。
因而致人於死者，處無期徒刑或 7 年以上有期徒刑。致重傷者
，處 3 年以上 10 年以下有期徒刑。
第 1 項之未遂犯罰之。
中華民國刑法第277條
（普通傷害罪）
傷害人之身體或健康者，處 3 年以下有期徒刑、拘役或 1 千元
以下罰金。
犯前項之罪因而致人於死者，處無期徒刑或 7 年以上有期徒刑
；致重傷者，處 3 年以上 10 年以下有期徒刑。
中華民國刑法第302條
（剝奪他人行動自由罪）
私行拘禁或以其他非法方法，剝奪人之行動自由者，處 5 年以
下有期徒刑、拘役或 3 百元以下罰金。
因而致人於死者，處無期徒刑或 7 年以上有期徒刑，致重傷者
，處 3 年以上 10 年以下有期徒刑。
第 1 項之未遂犯罰之。
中華民國刑法第306條
（侵入住居罪）
無故侵入他人住宅、建築物或附連圍繞之土地或船艦者，處 1 
年以下有期徒刑、拘役或 3 百元以下罰金。
無故隱匿其內，或受退去之要求而仍留滯者，亦同。
中華民國刑法第354條
（毀損器物罪）
毀棄、損壞前二條以外之他人之物或致令不堪用，足以生損害於
公眾或他人者，處 2 年以下有期徒刑、拘役或 5 百元以下罰金
。